【裁判字號】    97,勞訴,61
【裁判日期】    980318
【裁判案由】    損害賠償
【裁判全文】
臺灣高雄地方法院民事判決              97年度勞訴字第61號
原      告  丙○○
兼法定代理  甲○○
人
共      同  徐豐明律師
訴訟代理人
被      告  蔡政憲即宗保工程行
當事人間請求損害賠償事件，本院於民國98年2 月19日言詞辯論
終結，判決如下：
    主  文
被告應給付原告丙○○、甲○○各新台幣肆拾壹萬壹仟柒佰伍拾
及自民國九十八年一月十九日起至清償日止，按年息5%計算之利
息。
訴訟費用由被告負擔。
本判決得假執行。
    事實及理由
一、被告經合法通知，無正當理由未於言詞辯論期日到場，核無
    民事訴訟法第386 條各款所列情形，爰依原告之聲請，由其
    一造辯論而為判決。
二、原告主張：原告丙○○之父、甲○○之配偶謝旻峰，於民國
    （下同）94年8 月18日起，受雇於被告，擔任鷹架搭建工。
    被告係法定強制投保單位，竟為節省勞保費支出，未經謝旻
    峰同意，擅自多次將謝旻峰辦理退出勞保。詎謝旻峰於94年
    11月2 日下午1 時10分許，搭乘訴外人即同事湯尹誠騎乘之
    車號MEA -819號機車，自被告提供之宿舍，沿高雄縣鳥松鄉
    ○○路由南向北，前往仁武工地工作途中，至該路段第19支
    電線桿時，適訴外人黃玲佑駕駛車號ZM -3039號自用小客車
    （下稱系爭小客車）自對向行駛而至，雙方發生碰撞，致謝
    旻峰及湯尹誠傷重不治死亡。原告二人分別為訴外人謝旻峰
    之子女及配偶，依勞工保險條例第64條、第65條之規定，本
    得向勞工保險局申請5 個月月投保薪資之喪葬津貼及40個月
    月月投保薪資之遺囑津貼，倘以謝旻峰之月投保薪資新台幣
    （下同）18300 元計算，合計新台幣（下同）823500元。惟
    原告向勞工保險局請領時，始知被告之前已擅將謝旻峰退保
    ，於死亡當日復投保勞工保險遭拒，依同條例第72條第1 項
    之規定，被告應按上開給付標準負賠償責任。此外，被告依
    勞工保險條例之規定，有為謝旻峰投保勞保之義務，該強制
    投保規定，係保護勞工及其遺屬之法令，被告違反之，侵害
    原告二人請領上開死亡給付之權利，構成民法第18 4條第2
    項之侵權行為。爰依勞工保險條例第72條第1 項之規定，或
    民法第184 條第2 項之規定，擇一請求判決並聲明：（一）
    被告應給付原告丙○○、甲○○各新台幣肆拾壹萬壹仟柒佰
    伍拾及自起訴狀繕本送達被告翌日起至清償日止，按年息5%
    計算之利息。（二）訴訟費用由被告負擔。（三）原告原告
    願供擔保，請准宣告假執行。
三、被告未到庭或以書狀為任何聲明或陳述。
四、法院之判斷：
（一）按「被保險人因職業災害致死亡者，除由支出殯葬費之人
      依第63條之2 第1 項第1 款規定請領喪葬津貼外，有符合
      第63條第2 項規定之遺屬者，得請領遺屬年金給付及按被
      保險人平均月投保薪資，一次發給十個月職業災害死亡補
      償一次金。前項被保險人之遺屬依第63條第3 項規定一次
      請領遺屬津貼者，按被保險人平均月投保薪資發給四十個
      月。」、「受領遺屬年金給付及遺屬津貼之順序如下：一
      、配偶及子女。二、父母。三、祖父母。四、孫子女。五
      、兄弟、姊妹。」、「投保單位不依本條例之規定辦理保
      險手續者，按自僱用之日起，至參加保險之日止應負擔之
      保險費金額，處以二倍罰鍰。勞工因此所受之損失，並應
      由投保單位依本條例規定之給付標準賠償之。」，勞工保
      險條例第64條、第65條第1 項及第72條第1 項分別定有明
      文，合先敘明。
 （二）經查，原告主張之前開事實，業據提出戶籍謄本、勞工
       保險被保險人投保資料表、台灣高雄地方法院檢察署檢
       察官不起訴處分書各1 份、勞工保險局通知自94年11月2
       日取消謝旻峰保險資格及拒絕死亡給付之函文（96年6
       月28日保承行字第09610 210060號）2 份為證，經核無
       誤，且本院依職權向勞工保險局函詢謝旻峰之投保勞保
       情形、投保勞保薪資及遭退保原因等情，據該局函覆被
       告雇用之員工，包括謝旻峰在內為6 人，為強制投保之
       事業單位，惟被告多次替謝旻峰加入勞保後又退保，曾
       於94年8 月18日為謝旻峰申報加保至94年8 月26日退保
       ，於94年8 月30日再申報加保至94年10月25日退保，嗣
       於94年11月2 日再申報加保，但謝旻峰於當日死亡，經
       派員訪查，謝旻峰未到職實際從事工作，而於當日取消
       其被保險人資格，經被告不服提出異議後，該處分被撤
       銷，應另為適法之處分。然案經該局複查結果，被告未
       提出謝旻峰報到之工作相關資料，並不理會該局之查詢
       ，而經該局再次核定取消謝旻峰之被保險人資格，此有
       該局97年11月11日保承行字第09710354470 號函1 份及
       函附之勞工保險退保申報表1 份、傳真函、投保單位基
       本資料查詢表各1 份在卷可查。且證人乙○○（即原告
       甲○○之哥哥）到庭證稱謝旻峰死亡當日，係與同事相
       載，欲至被告承攬之工地工作而發生車禍死亡，之後曾
       與被告談判和解事宜等語，亦與被告曾以傳真方式指摘
       勞工保險局取消其員工謝旻峰加保等語之情節相符。被
       告經合法通知，未到庭爭執或提出書狀為任何聲明或陳
       述。本院審酌全辯論要旨及調查證據之結果，認為原告
       主張之前開事實堪信屬實，應予採信。
（三）綜上所述，被告為訴外人謝旻峰之雇主，有為其投保勞保
      之義務，因擅自為謝旻峰辦理退保，且於退保後再申報加
      保時，未配合勞工保險局關於加保資格之調查，致謝旻峰
      之加保遭拒而於死亡當日被取消被保險人資格，致使謝旻
      峰上工途中發生車禍死亡後，其子女及配偶（即原告二人
      ）依勞工保險條例第64、65條之規定，向勞工保險局請領
      死亡給付時遭拒，從而依同條例第72條第1 項之規定，被
      告自應按同條例之給付標準負損害賠償責任。又謝旻峰之
      月投保薪資自有投保紀錄以來，均為18300 元，此有勞工
      保險退保申報表1 份在卷可查，故其平均投保薪資應為
      18300 元，從而原告依同條例第72條第1 項、第64條第1
      項之規定，以月投保薪資18300 元為計算標準，請求被告
      給付原告丙○○、甲○○各411750元（即18300 元×45個
      月÷2 （人））及自起訴狀繕本送達被告翌日起（即98年
      1 月19日起）至清償日止，按年息5%計算之利息，核屬有
      據，應予准許。又原告已獲勝訴之判決，其另依民法第18
      4 條第2 項之規定請求賠償之部分，即無審理之必要，併
      予敘明。
（四）又原告二人勝訴請求之金額，均未逾50萬元，依民事訴訟
      法第389條第1項第5款之規定，應依職權宣告假執行。
五、據上論結，本件原告之訴，為有理由，依民事訴訟法第78條
    、第385 條第1 項、第389 條第1 項第5 款，判決如主文。
中    華    民    國    98    年    3     月    18    日
      臺灣高雄地方法院勞工法庭法  官  吳文婷
正本證明係照原本作成。
如不服判決，應於送達後二十日內，向本院提出上訴狀並表明上
訴理由，如於判決送達前提起上訴者，應於判決送達後十日內補
提上訴理由書（須附繕本）。
中    華    民    國    98    年    3     月    19    日
                              書記官  林仕興


司法院資訊處製作；財團法人民間司法改革基金會備份。
